最高法院刑事判決　　　　　　　　　　　　　　　九十三年度台上字第六一０九號
　　上　訴　人　乙○○
　　　　　　　　　　　　在押.
　　　　　　　　甲○○
　　右　一　人
　　選任辯護人　陳益軒律師
右上訴人等因違反槍砲彈藥刀械管制條例案件，不服台灣高等法院台南分院中華民國
九十三年八月十九日第二審判決（九十三年度上訴字第二九八號，起訴案號：台灣雲
林地方法院檢察署九十二年度偵字第三二八四號），提起上訴，本院判決如左：
    主  文
上訴駁回。
    理  由
一、乙○○部分：
查第三審上訴書狀，應述上訴之理由，其未述者，得於提起上訴後十日內補提理
由書於原審法院，已逾上述期間，而於第三審法院未判決前仍未提出上訴理由書狀者
，第三審法院應以判決駁回之，刑事訴訟法第三百八十二條第一項、第三百九十五條
後段規定甚明。本件上訴人乙○○因違反槍砲彈藥刀械管制條例案件，不服原審判決
，於民國九十三年九月三日提起上訴，並未述上訴之理由，迄今逾期已久，於本院
未判決前仍未提出，依上開規定其上訴自非合法，應予駁回。
二、甲○○部分：
(一)、違反槍砲彈藥刀械管制條例部分：
按刑事訴訟法第三百七十七條規定，上訴於第三審法院，非以判決違背法令為理由，
不得為之。是提起第三審上訴，應以原判決違背法令為理由，係屬法定要件。如果上
訴理由狀並未依據卷內訴訟資料，具體指摘原判決不適用何種法則或如何適用不當，
或所指摘原判決違法情事，顯與法律規定得為第三審上訴理由之違法情形，不相適合
時，均應認其上訴為違背法律上之程式，予以駁回。上訴人甲○○上訴意旨略稱：(一)
、本件檢察官於九十二年十月二十九日起訴時，新修正之刑事訴訟法已實施。依該法
第一百五十九條第一項規定，被告以外之人於審判外之言詞或書面陳述，除法律有規
定外，不得作為證據，是同案被告曾富源、華敏璽、黃志賢、乙○○等人在警詢中之
陳述，不具證據能力，且伊及辯護人於第一審時即就此予以爭辯，原審竟採納其陳述
作為伊不利之證據，自屬違法。(二)、依刑事訴訟法第一百五十六條第二項規定，共犯
之自白，不得作為有罪判決之唯一證據，原判決既認曾富源、華敏璽、黃志賢、乙○
○等人為共犯，卻採其等之陳述為甲○○不利之認定，亦屬違法。(三)、第一審審理時
，對於證人華敏璽實施交互詰問，其已明白供稱確受黃志賢傳遞紙條影響，因而在警
訊、檢察官偵查及台灣彰化地方法院審理時為不實之供述。又黃志賢於台灣雲林看守
所羈押禁見期間，確曾透過同房舍王信東所認識之替代役男傳遞紙條予華敏璽，亦經
王信東證述在卷，足見黃志賢欲推卸其刑責由甲○○負擔。原判決對該有利於甲○○
之證述，竟單純以事後串飾為由，不予採信，有違常情。(四)、被害人張勝雄於第一審
證稱：「因為我的行動電話對方怎麼會知道，我的一舉一動好像有人提供，且大豐砂
石場一般人不會知道，一定是有認識的人才能提供。」並稱係黃志賢打電話向伊恐嚇
，事後黃志賢有向其道歉等語。足見實際策劃之人對於張勝雄有所瞭解，否則不可能
撥打其手機恐嚇，又至偏僻之砂石場開槍。然甲○○與張勝雄互不相識，反而楊明桂
認識黃志賢與張勝雄，且案發時黃志賢與楊明桂亦有聯絡，可見黃志賢為策劃持槍恐
嚇取財之人，甲○○係被誣陷。(五)、另案被告吳俊卿於台灣彰化地方法院審理時，供
稱許永專告訴伊說張勝雄是砂石工會理事長很有錢，要去找他（張勝雄）要錢，來跟
伊借槍等語。許永專亦因涉該案而自行尋短，衡情，茍其無涉案何須自行尋短，以求
解脫。原審僅憑推測，即謂此項有利於甲○○之證據，係證人嗣後迴護之詞，然對於
如何迴護？如何串飾？則未調查明，有調查未盡及理由不備之違法。(六)、原判決認
甲○○與華敏璽共同策劃向孩子王遊藝場負責人彭輝志恐嚇取財，並認甲○○有至現
場附近接應，又認案發時係由乙○○負責開車至現場，且華敏璽等人開槍後，隨即由
乙○○載離現場，黃志賢並搭載華敏璽南下等情。則甲○○既至現場附近，何以未分
擔任何行為？案發後又何以憑空消失？顯違常理，原審未詳加調查究明，有應於審判
期日調查之證據而未予調查之違法。(七)、華敏璽在第一審交互詰問時稱持槍恐嚇孩子
王遊藝場是伊策劃的，並稱：「那天我先開車拿長、短槍到台北，我那時要等許永專
跟黃志賢、曾富源過來，因為現場之前我有去看過，等到三點要去槍擊時，許永專跟
我約好但他沒有來，我才拜託乙○○開車，我說我要去處理事情，開槍有我、黃志賢
，我們兩人開槍，曾富源在門口警戒」等語。乙○○於第一審亦供稱：「當天華敏璽
十一點多到我住處，找我聊天、泡茶，說晚一點有事要處理，等朋友，到一點多時，
曾富源、黃志賢、甲○○到我住處泡茶，大約兩點多時，甲○○說他要離開，我載他
出去，華敏璽說等一下要去南門街，叫我開車載他門出去，開華敏璽的黑色賓士車，
載他們（黃志賢、曾富源、華敏璽）到孩子王（遊藝場）旁邊，華敏璽叫我在旁邊等
他一下，等大約一分鐘，他們就上來了，然後就叫我載他們離開，我不知道他們去那
邊作什麼事，我載他們離開到離孩子王（遊藝場）約一、兩百公尺處，他們就叫我停
車，我就回家了」等語。足證甲○○確未參與該次犯罪之策劃或分擔實施犯罪之行為
，原判決不採此項有利於甲○○之證據，復未說明不予採納之理由，有理由不備之違
法等語。
惟查：採證認事係屬事實審法院之職權，而法院憑以認定犯罪事實之證據，並不以直
接證據為限，即綜合各種直接、間接證據，本於推理作用，為其認定犯罪事實之基礎
，如不違背經驗法則與論理法則，亦非法所不許。原判決依憑證人即共犯曾富源、華
敏璽、黃志賢、乙○○等分別於警訊、偵查及台灣彰化地方法院審理（另案華敏璽部
分）時之供述，證人蘇阿平、林文志、吳信雄之證述，被害人張勝雄、彭輝志之指訴
，卷附內政部警政署刑事警察局九十二年七月十五日刑鑑字第０九二０一二七一四三
號、九十二年七月八日刑鑑字第０九二０一二六八八八號、九十二年七月三十一日刑
鑑字第０九二０一三二八００號等槍彈鑑定書，及九十二年八月二十一日刑鑑字第０
九二０一五七一一九號、九十二年七月十五日刑鑑字第０九二０一三三二一五號函各
一份，大豐砂石場現場槍擊照片十二張、孩子王遊藝場監視器攝錄翻拍照片一紙，大
豐砂石場現場查扣之彈殼十七顆及未擊發之子彈二顆、孩子王遊藝場現場查扣之彈殼
三十顆，並扣案如原判決附表所示之槍械等證據，為綜合之判斷，認甲○○有原判決
事實欄所載之犯行，因而撤銷第一審關於諭知甲○○無罪部分之判決，改判依想像競
合犯及牽連犯之規定，從一重論處甲○○共同連續未經許可持有自動步槍、衝鋒槍、
手槍（累犯）罪刑。已詳其證據調查、取捨之結果及認定犯罪事實之理由，且對於
上訴人否認犯罪所辯各節係飾卸之詞；曾富源、華敏璽、黃志賢、乙○○等人於第一
審審理時，改稱甲○○未參與本案二件槍擊恐嚇案，而係許永專參與的云云，如何係
許永專死亡後，將責任推由許永專承受，以迴護甲○○，所為翻異之詞，均不足採，
詳加說明指駁。復明曾富源、華敏璽、黃志賢等所述甲○○持用何種槍枝之細節雖
稍有出入，惟槍擊現場，急迫而緊張，事畢即急促逃離，衡情殊難詳記，尚難執此為
甲○○有利之證明。所為論斷均有卷存證據資料可資覆按，就形式上觀察，要無採證
認事違背經驗法則、論理法則，或有其他違背法令之情形，尚難任意指摘為違法。現
行刑事訴訟法第一百五十九條第一項規定：「被告以外之人，於審判外之言詞或書面
陳述，除法律有規定者外，不得作為證據。」乃自九十二年九月一日施行之修正條文
，依刑事訴訟法施行法第七條之三規定，修正前共犯在警訊或檢察官偵查中之陳述，
如為依法定程序進行之訴訟程序所取得，其效力不受影響，自有證據能力，經合法調
查，非不得採為被告論罪之證據。是曾富源、華敏璽、黃志賢、乙○○等人於九十二
年九月一日前，於警訊及檢察官偵查中之陳述筆錄，係依法定程序進行之訴訟程序所
取得之證據，依刑事訴訟法施行法第七條之三規定，其效力不受影響，並非無證據能
力，既經依法調查，非不得採為甲○○論罪之證據；又依同法第一百五十九條之一第
一項、第二項規定，其等於審判外向法官所為之陳述，得為證據；於偵查中向檢察官
所為之陳述除顯有不可信之情況者外，得為證據。原判決理由四之(二)已明綜合九十
二年九月一日修正刑事訴訟法施行前曾富源、華敏璽、黃志賢、乙○○等人於警訊，
及嗣後在檢察官偵查、台灣彰化地方法院審理時，向檢察官、法官所為之陳述，參酌
前開各項證據調查之結果，為判斷、取捨，認甲○○有原判決事實欄所載違反槍砲彈
藥刀械管制條例犯行之依據及心證理由。復明檢察官偵查時曾富源供稱：「我願說
實話，請檢察官給我一個機會，我知道錯了……甲○○確實有參加大豐砂石場槍擊案
……」；華敏璽供稱：「大豐砂石場甲○○確實有參加，也拿槍開了一槍卡彈」等語
。而台灣彰化地方法院審理時華敏璽復稱：「大豐砂石場的槍是甲○○給我的」、「
孩子王遊藝場槍擊案是我找甲○○商量的」；黃志賢稱：「是甲○○叫我打電話給張
勝雄要二千萬元……張勝雄不願意給我們錢……甲○○聽到張勝雄這樣說，才說要展
現震撼力給他看」、「是我開車載曾富源、華敏璽、甲○○，我們四人一起去的」。
曾富源、華敏璽、黃志賢、乙○○等人上開於偵查中向檢察官之陳述及台灣彰化地方
法院審理時向法官所為之陳述大致相符，並無顯不可信之情況，其陳述自得採為證據
。所為論斷，並非無據，亦非單以曾富源、華敏璽、黃志賢、乙○○等人於警訊或偵
查或台灣彰化地方法院另案審理中之陳述，為甲○○論罪之唯一證據，難認有違背經
驗法則、論理法則或其他違背法令之情形，乃原審採證認事及對於證據證明力判斷職
權之適法行使，上訴意旨任意指摘曾富源、華敏璽、黃志賢、乙○○等人之陳述無證
據能力，核非上訴第三審之適法理由。此外，甲○○上訴意旨所為之其他指摘，要屬
徒憑己見，就原審採證認事職權之適法行使，及原判決已明白論斷之事項，為任意之
指摘，或重為單純事實之爭辯，均與法律規定得為第三審上訴理由之違法情形，不相
適合。應認其關於此部分之上訴違背法律上之程式，予以駁回。
(二)、恐嚇取財未遂部分：
按刑事訴訟法第三百七十六條所列各罪之案件，經第二審判決者，不得上訴於第三審
法院，法有明文。上訴人甲○○牽連犯恐嚇取財未遂罪部分，原判決認係成立刑法第
三百四十六條第三項、第一項之恐嚇取財未遂罪，核屬刑事訴訟法第三百七十六條第
六款之案件，依上開說明，既經第二審判決，自不得上訴於第三審法院。縱此部分與
前述甲○○違反槍砲彈藥刀械管制條例部分有牽連關係，為裁判上一罪，但違反槍砲
彈藥刀械管制條例部分之上訴為不合法，本院應從程序上予以駁回，而無從為實體上
判決，對於輕罪之此部分，亦無從適用審判不可分原則，為實體上審判。上訴人猶對
此部分一併提起上訴，顯為法所不許，應予駁回。
據上論結，應依刑事訴訟法第三百九十五條，判決如主文。
中　　　華　　　民　　　國　　九十三　　年　　 十一 　　月　　 十八 　　日
                              最高法院刑事第十二庭
                                  審判長法官  陳　正　庸
                                        法官  賴　忠　星
                                        法官  王　居　財
                                        法官  張　清　埤
                                        法官  林　開　任
      右正本證明與原本無異
                                              書  記  官
中　　　華　　　民　　　國　　九十三　　年　　 十一 　　月　　 三十 　　日
                                                                        Ｅ
